臺灣新北地方法院行政訴訟判決
　　　　　　　　　　　　　　　　　　　111年度交字第393號
原      告  紀裕鑫  
被      告  臺北市交通事件裁決所


代  表  人  蘇福智  
上列當事人間因交通裁決事件，原告不服被告民國111年5月18日
北市裁催字第22-CM0000000號裁決，向本院提起行政訴訟，本院
判決如下：
    主  文
一、原告之訴駁回。
二、訴訟費用新臺幣參佰元由原告負擔。
    事實及理由
壹、程序方面：
    查原告不服被告所為道路交通管理處罰條例第8條的裁決而
    提起撤銷訴訟，依行政訴訟法第237條之1，應適用交通裁決
    事件訴訟程序。本件因卷證資料已經明確，且被告業已檢送
    答辯狀繕本及相關證物予原告表示意見，而法院就該光碟（
    準文書證據）擷取光碟之錄影畫面為照片（文書證據），乃
    為該採證光碟內容原物之客觀展現，並無法院為主觀體會後
    為勘驗內容之描述記載，被告既已送達原告表示意見，已為
    程序保障，依同法第237條之7規定之裁量，爰不經言詞辯論
    ，直接裁判。
貳、實體方面：
一、爭訟概要：原告紀裕鑫（以下稱原告）所有00-0000號自用
    小客車（以下稱系爭汽車），於111年3月18日19時1分許（
    以下稱系爭時間），在新北市○○區○○路000號前（以下稱系
    爭地點）因「併排臨時停車」，遭民眾拍攝影片檢舉，被新
    北市政府警察局三峽分局(以下稱舉發機關)員警依規定舉發
    在案，而於110年4月8日填製新北市警交大字第CM0000000號
    舉發違反道路交通管理事件通知單予以舉發，記載應到案日
    期為111年5月23日前，並移送被告處理。原告於111年4月26
    日提出申訴，嗣經被告調查認定原告有上開違規事實，乃依
    道路交通管理處罰條例第55條第1項第4款規定，以
　　111年5月18日北市裁催字第22-CM0000000號裁決書（以下合
    稱原處分），裁處罰鍰新臺幣（下同）600元。原告不服，
    遂向本院提起本件行政訴訟。
二、原告起訴主張及聲明：
㈠、主張要旨：原告所持裁決不符的理由有三：
⑴、19:02:03舉發相片中，可發現原告車輛行駛動線中路邊的機
    車停放格外，有一行人（甲證3)逆向於緊鄰該處徘迴行走的
    不明行動，所以這才導致原告駕駛採取原地踩煞暫停的防範
    反應，因此這不應符合併排臨時停車的裁定。
⑵、從19:01:57/19:01:58/19:01:59三張圖片中的車輛後剎車燈
    亮起，表示車内確實有人緊踩著剎車未作停留打算的意圖，
    由於民眾檢舉拍攝圖片受限於原告車輛右前方A柱的阻擋，
    所以才未拍攝到車輛行進路線右前方被人阻擋干擾的停滯影
    像。
⑶、台北市交通裁決所承辦人員回函中，都未提起行進車輛旁機
    車格外的馬路行人，對駕駛人所採取的踩煞暫停正當行為，
    是否符合民眾舉發的臨停併排條件，更何況裁決理由中也未
    考慮駕駛人若為70餘歲老翁時，其所採取的謹慎反應是否為
    正常行為。.
㈡、聲明：⑴原處分撤銷。⑵訴訟費用由被告負擔。　　
三、被告答辯及聲明：
㈠、答辯要旨：
⑴、經複查採證影像(影像名稱：000-000000000_220424影像時間
    ：00：00：00至00：00：13)見系爭汽車緊靠車道右側機車
    停車格旁，並開啟左側方向燈，另全程影像未見系爭汽車有
    行駛後煞車或起駛之情形。
⑵、有關原告主張係行人因素煞停一節，查上開影像系爭汽車係
    停於車道靠右側機車停車格位旁，依經驗法則一般車輛應行
    駛於車道中央，且系爭汽車於採證影像全程均未移動，故原
    告主張係主觀陳述並無所據並不可採。
⑶、有關系爭汽車煞車燈亮起表示車內有人未作停留一節，查處
    罰條例第3條第10款規定：「十、臨時停車：指車輛因上、
    下人、客，裝卸物品，其停止時間未滿3分鐘，保持立即行
    駛之狀態。」，由採證影像及原告主張可明確判斷，系爭汽
    車符合上開臨時停車之態樣，故被告依處罰條例第55條第1
    項第4款併排臨時停車違規裁處並無違誤。
⑷、有關被告回函未提起行進車輛旁機車格外的馬路行人對駕駛
    人所採取的煞停正當行為，是否符合臨停併排條件一節，查
    採證影像系爭汽車併排臨時停車之行為與行人無所涉(全程
    系爭汽車均未移動且緊靠車道右側機車停車格)，原告所陳
    係主觀陳述與行人關聯性並未提出相關證據支撐其論述，反
    觀採證影像可明顯判斷系爭汽車違規事實且與行人無涉。且
    被告111年5月12日以北市裁申字第1113107514號函，僅係依
    據處罰條例第8條第2項規定：「違反本條例之行為，由下列
    機關處罰之：前項處罰於裁決前，應給予違規行為人陳述之
    機會。」，回復原告陳述公文書，其實際處分係依據原告11
    1年5月18日向被告申請111年5月18日北市裁催字第22-CM000
    0000號裁決書。
⑸、按道路交通管理處罰條例第55條、第56條已明文規範停車秩
    序，又道路交通安全規則第111條第1項第5款規定汽車臨時
    停車時，不得併排臨時停車。次按道路交通管理處罰條例第
    7條之1之規定：「對於違反本條例之行為者，民眾得敘明違
    規事實或檢具違規證據資料，向公路主管或警察機關檢舉，
    經查證屬實者，應即舉發。但行為終了日起逾七日之檢舉，
    不予舉發。」，本案係民眾檢舉違規之案件，檢舉時已敘明
    違規事實及檢具違規影片，並經舉發員警查證違規屬實即應
    依職權逕行舉發，符合道路交通管理處罰條例第7條之1之規
    定。本案經執勤員警檢視採證影片，系爭汽車確實為併排靜
    止狀態，且民眾檢舉時已敘明違規事實及檢具違規影片，員
    警依法舉發尚無違誤，此有舉發機關111年5月9日新北警峽
    交字第1113666745號函、檢舉佐證影像光碟（證物4）在卷
    可稽。又併排停車所以明定應予處罰，其立法精神係因車輛
    有併排情形時，造成道路使用空間縮減，增加其他車輛駕駛
    人或行人為閃避、繞越該等違規車輛所衍生之危險，有關併
    排臨時停車或併排停車，均為法令所不予允許之行為，若有
    違反，則分別依道路交通管理處罰條例第55條第1項第4款或
    同條例第56條第2項之規定予以處罰。又依道路交通安全規
    則第112條第1項第10款、同條第2項等規定，所謂「併排停
    車」，並非指必須兩部汽車有部分交疊之情形始屬之，而係
    指車輛（不管是汽車或機車）以垂直、平行或斜向等方向將
    車輛停放在其他車輛之一側，致有妨礙車輛、行人通行或生
    交通往來危險之虞者，即屬之，此觀諸交通部105年12月7日
    交路字第1050030545號函（證物8）釋示之定義甚明。復經
    被告再次檢視檢舉佐證影像，系爭車輛並非處在行進狀態，
    確屬併排臨時停放於系爭地點。綜上，被告實難以原告前揭
    情詞，據以撤銷原處分。爰被告依處罰條例第55條第1項第4
    款規定裁處罰鍰新臺幣600元整，並無違法之情事。
㈡、聲明：⑴原告之訴駁回。⑵訴訟費用由原告負擔。
四、爭點：
㈠、原告主張因有一行人逆向行走故煞停，非臨時併排停車，其
    理由是否可採？
㈡、原告主張「系爭汽車煞車燈亮起表示車內有人未作停留，民
    眾檢舉圖片受限於車輛右前方A柱的阻擋，所以才未拍攝到
    車輛行進路線右前方被人阻擋干擾的停滯影像」，是否事實
    ？原處分是否適法有據?
五、本院的判斷：
㈠、前提事實：
　　爭訟概要欄所載之事實，除上開爭點外，其餘事實為原告所
    不爭執，且有違規查詢報表、原告111年4月26日陳述書、新
    北市政府警察局新北市警交大字第CM0000000號違反道路交
    通管理事件通知單通知聯暨採證照片、被告111年5月2日北
    市裁申字第1113109814號函、舉發機關111年5月9日新北警
    峽交字第1113666745號函、檢舉佐證影像光碟、採證光碟擷
    取違規照片、被告111年5月12日北市裁申字第1113107514號
    函、被告111年5月18日北市裁催字第22-CM0000000號裁決書
    及送達證書、汽車車籍查詢報表、交通部105年12月7日交路
    字第1050030545號函釋資料（見本院卷第41頁至第73頁）附
    卷可憑，此事實應堪認定。
㈡、本件應適用之相關法令：
⑴、道路交通安全規則第111條第1項第5款：「汽車臨時停車時，
    應依下列規定：五、不得併排臨時停車。」。
⑵、道路交通管理處罰條例第3條第1、2、10、11款：「本條例用
    詞，定義如下：一、道路：指公路、街道、巷衖、廣場、騎
    樓、走廊或其他供公眾通行之地方。二、車道：指以劃分島
    、護欄或標線劃定道路之部分，及其他供車輛行駛之道路。
    十、臨時停車：指車輛因上、下人、客，裝卸物品，其停止
    時間未滿三分鐘，保持立即行駛之狀態。十一、停車：指車
    輛停放於道路兩側或停車場所，而不立即行駛。」。
⑶、道路交通管理處罰條例第7條之1：「對於違反本條例之行為
    者，民眾得敘明違規事實或檢具違規證據資料，向公路主管
    或警察機關檢舉，經查證屬實者，應即舉發。但行為終了日
    起逾七日之檢舉，不予舉發。」。　　
⑷、道路交通管理處罰條例第55條第1項第4款：「汽車駕駛人，
    臨時停車有下列情形之一者，處新臺幣三百元以上六百元以
    下罰鍰：四、不依順行之方向，或不緊靠道路右側，或單行
    道不緊靠路邊，或併排臨時停車。」。
⑸、交通部105.12.07.交路字第1050030545號函釋說明事項略以
    ：「二 、 有關併排停車之處罰規定，係90年 1月17日總統
    華總義字第9000007500號令公布修正道路交通管理處罰條例
    第56條，行政院核定自90年6月1日施行，其立法精神係因車
    輛有併排情形時，造成道路使用空間縮減，增加其他車輛駕
    駛人或行人為閃避、繞越該等違規車輛所衍生之危險，合先
    說明。三、配合前揭條例修正，道路交通安全規則90年5月3
    0日修正發布增訂第112條第1項第10款規定不得併排停車，
    且為期明確，並利執行，增列2項後段規定，停車時應依車
    輛順行方向緊靠道路右側，但單行道應緊靠路邊停車。『其
    右側前後輪胎外側距離緣石或路面邊緣不得逾40公分，在單
    行道左側停車時，比照辦理。』」，爰如道路已有1輛汽車（
    包含機車）停車，旁邊又有另1輛汽車（包含機車)停車而有
    違反前揭停車規定時，即屬併排停車。」。
㈢、依採證光碟擷取照片（見本院卷第55頁至第63頁）所示：111
    年3月18日（19時1分57秒、58秒、59秒、19時2分3秒、2分4
    秒）可見系爭汽車緊靠車道右側機車停車格旁，並開啟警示
    燈，依經驗法則一般車輛應行駛於車道中央，且系爭汽車於
    採證照片全程均未移動，系爭車輛並非處在行進狀態，而所
    謂「併排停車」，並非指必須兩部汽車有部分交疊之情形始
    屬之，而係指車輛（不管是汽車或機車）以垂直、平行或斜
    向等方向將車輛停放在其他車輛之一側，致有妨礙車輛、行
    人通行或生交通往來危險之虞者，即屬之，其立法精神係因
    車輛有併排情形時，會造成道路使用空間縮減，增加其他車
    輛駕駛人或行人為閃避、繞越該等違規車輛所衍生之危險，
    有關併排臨時停車或併排停車，均為法令所不予允許之行為
    ，參諸上開交通部105年12月7日交路字第1050030545號函釋
    示之定義甚明。而檢視採證照片影像，系爭車輛並非處在行
    進狀態，確屬併排臨時停放於系爭地點無誤。
㈣、原告主張「①因有一行人逆向行走故煞停②民眾檢舉圖片受限
    於車輛右前方A柱的阻擋，所以才未拍攝到車輛行進路線右
    前方被人阻擋干擾的停滯影像③系爭汽車煞車燈亮起表示車
    內有人未作停留」云云。惟查：
⑴、依上開採證光碟擷取照片所示，雖有行人，但車道內側並無
    車輛，顯無靠邊煞停之必要，原告亦未提出相關證據支撐其
    論述，縱如原告所述屬實，系爭汽車併排臨時停車之行為與
    行人無所涉，原告主張委無足採。
⑵、依上開道路交通管理處罰條例第3條第10款規定：「十、臨時
    停車：指車輛因上、下人、客，裝卸物品，其停止時間未滿
    3分鐘，保持立即行駛之狀態。」，系爭汽車雖保持立即行
    駛之狀態，其停止時間未滿3分鐘，系爭汽車符合上開臨時
    停車之態樣，故被告依處罰條例第55條第1項第4款併排臨時
    停車違規裁處並無違誤。
⑶、依新北市政府警察局三峽分局111年5月9日新北警峽交字第11
    13666745號函釋說明事項略以：『、、、並依據內政部警政
    署研議違規停車態樣，系爭汽車已符合圖例14之併排違停(
    旁有機車格)，另「併排停車」非屬舉發機關可勸導範圍；
    案經員警審認違規屬實後(靜止臨停明確)，全案依法逕行舉
    發，尚無違誤。』（見本院卷第51頁）。
㈤、綜上所述，被告參酌舉發機關查復結果、採證影片及原告陳
    述之理由，認違規屬實明確，爰依道路交通管理處罰條例第
    55條第1項第4款及違反道路交通管理事件統一裁罰基準及處
    理細則規定裁處罰鍰新臺幣600元，核無違誤。
六、本件判決基礎已經明確，兩造其餘的攻擊防禦方法與訴訟資
    料，經本院斟酌後，核與判決結果不生影響，無一一論述及
    調查之必要，一併說明。
七、結論：原處分並無違誤，原告訴請撤銷為無理由，應予駁回
    。本件第一審裁判費300元，應由敗訴之原告負擔，所以確
    定如主文第2項所示。
八、依行政訴訟法第195條第1項後段、第236條、第98條第1項前
    段、第237條之8第1項、第237條之9第1項，判決如主文。
中    華    民    國   111    年    7    月    20    日
                  行政訴訟庭  法  官  陳伯厚
一、上為正本係照原本作成。
二、如不服本判決，應於判決送達後20日內，向本院提出上訴狀
    ，上訴狀並應記載上訴理由，表明關於原判決所違背之法令
    及其具體內容或依訴訟資料可認為原判決有違背法令之具體
    事實，並繳納上訴費新臺幣750元。其未表明上訴理由者，
    應於提出上訴後20日內向本院補提理由書（上訴狀及上訴理
    由書均須按他造人數附繕本），如逾期未提出上訴理由書者
    ，本院毋庸再命補正，由本院逕以裁定駁回上訴。　　
                              書記官  陳柔吟
中　　華　　民　　國　　111 　年　　7 　　月　　21　　日